【裁判字號】    94,交聲,1310
【裁判日期】    950126
【裁判案由】    違反道路交通管理處罰條例聲明異議
【裁判全文】
臺灣臺北地方法院交通事件裁定        94年度交聲字第1310號
    原處分機關  交通部公路總局臺北區監理所板橋監理站
    聲明異議人
    即受處分人  乙○○
上開受處分人因違反道路交通管理處罰條例案件，對交通部公路
總局臺北區監理所板橋監理站於中華民國九十四年十二年十九日
所為之處分（板監裁字第裁四一─ＡＥＢ六八六八五八號）聲明
異議，本院裁定如下：
    主  文
異議駁回。
    理  由
一、按道路交通管理處罰條例所用名詞「車輛」，係指在道路上
    以原動機行駛之汽車（包含機器腳踏車）或以人力、獸力行
    駛之車輛，而道路交通安全規則所用名詞「汽車」，係指在
    道路上不依軌道或電力架線而以原動機行駛之車輛（包含機
    器腳踏車），道路交通管理處罰條例第三條第八款、道路交
    通安全規則第二條第一項第一款均定有明文。次按汽車行駛
    有污損牌照使不能辨認其牌號者，處汽車所有人新臺幣二千
    四百元以上新臺幣四千八百元以下罰鍰，道路交通管理處罰
    條例第十三條第一款定有明文。另按違反道路交通管理處罰
    條例第十三條第一款事件，期限內繳納罰鍰或到案聽候裁決
    者，處新臺幣二千四百元罰鍰，本件案發時之違反道路交通
    管理事件統一裁罰基準及處理細則第二條第二項亦定有明文
    。
二、本件聲明異議人即受處人乙○○於民國九十四年十一月七日
    下午四時五十分許，騎乘其所有懸掛車牌號碼為ＨＨ○—五
    九○號但已污損而不能辨認其牌號之重型機車，行經臺北市
    ○○街，為臺北市政府警察局松山分局松山派出所甲○○警
    員拍攝採證照片予以取締並開立北市警交大字第ＡＥＢ六八
    六八五八號舉發通知單，並指定聲明異議人應於九十四年十
    一月二十二日前前住原處分機關即交通部公路總局臺北區監
    理所板橋監理站聽候裁決，經聲明異議人按時提出陳述，原
    處分機關認聲明異議人確有前開交通違規行為，乃依據道路
    交通管理處罰條例第十三條第一款（裁決書贅載第一項）裁
    處最低額新臺幣二千四百元罰鍰之裁決。
三、訊據聲明異議人就其於上開時間因騎乘懸掛已部分污損牌照
    之上開機車行經上開地點而為警取締等情固不否認，惟矢口
    否認有何交通違規行為，並辯稱：伊之牌照之數字雖有部分
    三、四個數字掉漆約四成，但仍可清楚辨別牌號，並非不能
    辨認云云。經查：證人甲○○於本院調查中到庭結證稱：當
    時聲明異議人所騎乘之機車牌照已污損如採證照片所示，顯
    已不能辨認其牌號，伊才依規定予以舉發等語（見本院九十
    五年一月二十三日訊問筆錄），而觀諸證人甲○○當庭提出
    之採證照片一張，聲明異議人所有之上開車輛牌照上之六碼
    文字（含英文字母及數字），在靜態拍照之情況下，自第二
    碼「Ｈ」以下之各碼文字均有污損掉漆之情況，且污損掉漆
    之各碼文字於近距離且仔細辨認之情況下始可勉強分辨其究
    為何英文字母或數字，況探諸相關道路交通法規中之所以規
    定汽機車需懸掛牌照之目的，係為供辨別確認汽機車之車籍
    資料以達行政管理及相關民、刑事責任歸屬認定之目的，若
    本案聲明異議人所有之機車牌照於一般動態行車狀況下，位
    於遠距離之他人如何能辨認其牌號究竟為何，是應認本件牌
    照確已達污損致無法辨認之程度，本案聲明異議人確有汽車
    行駛有污損牌照致不能辨認其牌號之交通違規行為，堪以認
    定，聲明異議人上開所辯，顯屬事後卸責之詞，不足採信。
    從而，原處分機關依道路交通管理處罰條例第十三條第一款
    之規定裁處最低額新臺幣二千四百元罰鍰之裁決，核與上開
    規定並無違誤，本件聲明異議為無理由，應予駁回。
據上論斷，應依道路交通案件處理辦法第十九條，裁定如主文。
中    華    民    國    95    年    1     月    26    日
                        臺灣臺北地方法院交通法庭
                            法  官  唐于智
上正本證明與原本無異。
如不服本裁定，應於裁定送達後5日內向本院提出抗告狀。
                            書記官  李玟郁
中    華    民    國    95    年    1     月    26    日


司法院資訊處製作；財團法人民間司法改革基金會備份。
